【裁判字號】    97,交簡上,109
【裁判日期】    970711
【裁判案由】    過失傷害
【裁判全文】
臺灣臺南地方法院刑事判決           97年度交簡上字第109號
上  訴  人  臺灣臺南地方法院檢察署檢察官
被      告  甲○○
上列上訴人因被告過失傷害案件，不服中華民國九十七年四月二
十五日本院九十七年度交簡字第九０七號第一審判決（聲請簡易
判決處刑案號：九十七年度調偵字第一六六號），提起上訴，被
告於本院準備程序進行中，先就被訴事實為有罪之陳述，經本院
管轄之第二審合議庭裁定進行簡式審判程序，判決如下：
    主  文
原判決撤銷。
甲○○因過失傷害人致重傷，處有期徒刑伍月，如易科罰金，以
新臺幣壹仟元折算壹日。
    事  實
一、甲○○於民國九十六年八月十四日中午十二時二十分許，酒
    後駕駛車牌號碼ＴＶ－６２１５號自小客車沿臺南市○○○
    街自東往西方向行駛（公共危險犯行部分，業經緩起訴處分
    ），行經該路段與育安街無號誌交岔路口時，本應注意不得
    酒醉駕駛車輛，且汽車行至無號誌之交岔路口，支線道車應
    暫停讓幹線道車先行，並應減速慢行，作隨時停車之準備，
    而當時為日間，天氣晴，車況正常，柏油路面無障礙或其他
    缺陷，並無不能注意之情事，竟疏未注意依「停」標線指示
    ，停車再開，讓幹線道車先行，即貿然向前行駛，適有乙○
    ○騎乘車牌號碼２ＨＶ－１０９號之重型機車，沿育安街自
    北向南行經上開無號誌之交岔路口時，未減速慢行，亦疏未
    注意車前狀況，並隨時採取必要之安全措施，而撞擊甲○○
    所駕駛之上開自小客車之右側車門，乙○○因而人車倒地，
    並受有肝臟撕裂傷、肺挫傷、頭部外傷併撕裂傷、左手肘及
    右小腿撕裂傷，及脾臟破裂切除之重傷害。而甲○○於肇事
    後，臺南巿警察局第三分局警員據報前往現場處理，在警員
    尚不知何人為肇事車輛之駕駛人前，即向到場警員表示其為
    肇事車輛之駕駛人，自首其過失傷害犯行而接受裁判。
二、案經乙○○訴由臺灣臺南地方法院檢察署檢察官聲請簡易判
    決處刑。
    理  由
一、本案被告甲○○所犯刑法刑法第二百八十四條第一項後段過
    失重傷害罪，並非死刑、無期徒刑或最輕本刑有期徒刑三年
    以上之罪，亦非高等法院管轄第一審案件，且於準備程序進
    行中，被告先就被訴事實為有罪之陳述（見本院卷第二八頁
    ），經告知被告簡式審判程序之旨，並聽取檢察官、被告之
    意見後，本院合議庭裁定進行簡式審判程序，是本案之證據
    調查，依刑事訴訟法第二百七十三條之二規定，不受同法第
    一百五十九條第一項、第一百六十一條之二、第一百六十一
    條之三、第一百六十三條之一及第一百六十四條至第一百七
    十條規定之限制，合先敘明。
二、前揭犯罪事實，迭據被告於警詢、偵查及本院審理時坦承不
    諱，核與告訴人於警詢指訴之情節相符，並有道路交通事故
    現場圖、道路交通事故調查報告表(一)(二)、臺南市警察局舉發
    違反道路交通管理事件通知單、酒精測定紀錄表、交通事故
    現場勘驗圖、交通事故現場照片十七張等在卷可稽（見警卷
    第十五、十六、十九至三二頁）。又告訴人因本件車禍而人
    車倒地，並受有肝臟撕裂傷、肺挫傷、頭部外傷併撕裂傷、
    左手肘及右小腿撕裂傷，脾臟破裂切除等傷害，有財團法人
    奇美醫院診斷證明書二紙、九十七年六月十三日（九七）奇
    醫字第三０九一號函檢附之病情摘要一份在卷可稽（見警卷
    第十四頁、本院卷第三一至三三頁）。再按刑法第十條第四
    項第六款所謂重傷之意義，係指身體與健康兩者而言。脾臟
    在醫學上之見解，縱使與健康無重大影響，但究屬人身臟器
    之一，既毀敗至不治而割除，應屬重傷害（最高法院八十九
    年度台上字第三二六三號判決意旨參照）。準此，告訴人因
    本件車禍事故，受有前揭「脾臟切除」之傷害，揆諸前揭判
    決意旨，堪認告訴人之傷勢，已達重大不治之重傷害程度。
三、按汽車駕駛人飲用酒類或其他類似物後其吐氣所含酒精濃度
    超過每公升０．２５毫克或血液中酒精濃度超過百分之０．
    ０５以上者，不得駕駛車輛，道路交通安全規則第一百十四
    條第二款定有明文。又汽車行經無號誌之交岔路口，支線道
    車應暫停讓幹線道車先行，並應減速慢行，作隨時停車之準
    備，道路交通安全規則第一百零二條第一項第二款、第九十
    三條第一項第二款各定有明文。查被告於前揭時、地，駕駛
    自小客車，本應注意遵守上揭規定，且依當時天晴、日間自
    然光線，路面鋪設柏油、無缺陷，無障礙物、視距良好等情
    形，並無不能注意之情事，竟酒醉駕車及疏未注意讓幹線道
    車先行，未減速慢行隨時作停車之準備，即貿然向前行駛，
    致與告訴人騎乘之機車發生碰撞，造成告訴人受有重傷害，
    被告顯有過失甚明。
四、又按汽車行駛時，駕駛人應注意車前狀況，並隨時採取必要
    之安全措施；行經無號誌之交岔路口時，應減速慢行，作隨
    時停車之準備，道路交通安全規則第九十四條第三項、第九
    十三條第一項第二款分別定有明文。查告訴人騎乘機車行抵
    上開交岔路口，本應注意上開道路交通安全規則，而事發當
    時，應無不能注意之情形，已如前述，其應注意能注意而疏
    未注意，仍貿然直行，致與被告駕駛之自小客車發生碰撞，
    其亦有過失甚明。再者，本件告訴人所受之重傷害結果，係
    因被告上開過失之行為所致，是被告之過失行為與告訴人所
    受重傷害間，具有相當之因果關係，雖告訴人於車禍原因亦
    有過失，然被告之過失與告訴人之過失，既併合而為本件車
    禍危害發生之原因，仍不能阻卻被告之過失責任。綜上，被
    告上開自白與事實相符，堪以採信。本件事證明確，被告犯
    行洵堪認定，自應依法論科。
五、核被告所為，係犯刑法第二百八十四條第一項後段過失重傷
    害罪。又聲請簡易判決處刑書雖認被告係涉犯刑法第二百八
    十四條第一項前段之普通過失傷害罪嫌，惟檢察官上訴及蒞
    庭檢察官到庭已更正為同條第一項後段之過失重傷害罪（見
    本院卷第四、四三頁），是本院於判決時，自無庸再變更起
    訴法條。再被告酒醉後駕車，因而致人受傷，應依道路交通
    管理處罰條例第八十六條第一項規定，加重其刑至二分之一
    。另被告於肇事後，臺南巿警察局第三分局警員據報前往現
    場處理，在警員尚不知何人為肇事車輛之駕駛人前，即向到
    場警員表示其為肇事車輛之駕駛人，自首其過失傷害犯行而
    接受裁判，此有臺南市○○○道路交通事故肇事人自首情形
    紀錄表一紙可憑（見警卷第三九頁），其行為合乎自首之要
    件，爰依刑法第六十二條前段之規定減輕其刑，並依刑法第
    七十一條第一項規定，先加後減之。
六、原審以被告罪證明確，而予論罪科刑，固非無見。惟查：（
    一）原判決疏未認定被告有前述酒醉駕車，因而致人受傷之
    情形，未依道路交通管理處罰條例第八十六條第一項之規定
    加重其刑至二分之一，尚有未洽；（二）告訴人因本件車禍
    受有脾臟切除之重大不治之重傷害結果，原審認被告所為，
    係犯刑法第二百八十四條第一項前段之過失傷害罪，亦有未
    洽。檢察官執此為由提起上訴，為有理由，是原判決既有可
    議之處，自屬無可維持，應由本院合議庭撤銷改判。爰審酌
    被告與告訴人於本案之各自過失程度、告訴人所受之傷害非
    輕、被告迄未與告訴人達成民事和解，暨被告犯罪後，坦承
    犯行等一切情狀，量處如主文所示之刑，並諭知易科罰金之
    折算標準。
據上論斷，應依刑事訴訟法第四百五十五條之一第一項、第三項
、第二百七十三條之一第一項、第三百六十四條、第三百六十九
條第一項前段、第二百九十九條第一項前段，道路交通管理處罰
條例第八十六條第一項，刑法第二百八十四條第一項後段、第六
十二條前段、第四十一條第一項前段，刑法施行法第一條之一，
判決如主文。
本案經檢察官丙○○到庭執行職務。
中    華    民    國    97    年    7     月    11    日
                  刑事第三庭    審判長法  官    鄧希賢
                                      法  官    包梅真
                                      法  官    張銘晃
以上正本證明與原本無異
本判決不得上訴
                                      書記官    韓若玉
中    華    民    國    97    年    7     月    11    日
附錄本案論罪科刑法條全文：
刑法第284條
因過失傷害人者，處6月以下有期徒刑、拘役或5百元以下罰金，
致重傷者，處1年以下有期徒刑、拘役或5百元以下罰金。
從事業務之人，因業務上之過失傷害人者，處1年以下有期徒刑
、拘役或1千元以下罰金，致重傷者，處3年以下有期徒刑、拘役
或2千元以下罰金。


司法院資訊處製作；財團法人民間司法改革基金會備份。
